【裁判字號】    95,聲,3789
【裁判日期】    951214
【裁判案由】    定其應執行刑
【裁判全文】
臺灣板橋地方法院刑事裁定              95年度聲字第3789號
聲  請  人  臺灣板橋地方法院檢察署檢察官
受  刑  人  甲○○
上列聲請人因受刑人犯竊盜等罪，先後判決確定如附表所載，聲
請定其應執行刑（95年度執聲字第1502號），本院裁定如下：
    主  文
甲○○所犯如附表所示之罪應執行有期徒刑拾壹月，如易科罰金
以銀元佰元折算壹日。
    理  由
一、按數罪併罰，有二裁判以上者，依刑法第五十一條規定，定
    其應執行刑，刑法第五十三條定有明文。又民國九十四年二
    月二日修正公布，自九十五年七月一日起施行之刑法第二條
    第一項規定：「行為後法律有變更者，適用行為時之法律。
    但行為後之法律有利於行為人者，適用最有利於行為人之法
    律」。而依刑法第五十一條定應執行刑時，裁判確定前犯數
    罪，其中一罪在新法施行前者，亦應為新舊法比較（最高法
    院九十五年五月二十三日第八次刑事庭會議決議可資參照）
    。查本件受刑人於裁判確定前犯數罪，其中一罪係於九十五
    年七月一日刑法修正公布施行前犯之，而刑法第五十一條業
    經九十四年二月二日修正公布，並於九十五年七月一日施行
    ，依修正前刑法第五十一條第五款規定：「宣告多數有期徒
    刑者，於各刑中之最長期以上，各刑合併之刑期以下，定其
    刑期。但不得逾二十年。」；修正後刑法第五十一條第五款
    則規定：「宣告多數有期徒刑者，於各刑中之最長期以上，
    各刑合併之刑期以下，定其刑期。但不得逾三十年。」，此
    為影響行為人刑罰之法律效果，是受刑人行為後法律已有變
    更，經比較修正前後刑法第五十一條第五款規定之結果，修
    正後刑法並非較有利於行為人，依刑法第二條第一項前段之
    規定，仍應依修正前刑法第五十一條第五款規定，定其應執
    行之刑。
二、次按，受刑人行為後，刑法第四十一條亦有修正，修正前刑
    法第四十一條第一項、第二項分別規定：「犯最重本刑為五
    年以下有期徒刑以下之刑之罪，而受六個月以下有期徒刑或
    拘役之宣告，因身體、教育、職業、家庭之關係或其他正當
    事由，執行顯有困難者，得以一元以上參元以下折算一日，
    易科罰金。但確因不執行所宣告之刑，難收矯正之效，或難
    以維持法秩序者，不在此限。」、「併合處罰之數罪，均有
    前項情形，其應執行之刑逾六月者，亦同。」；又受刑人行
    為時之易科罰金折算標準，修正前罰金罰鍰提高標準條例第
    二條前段（現已刪除）規定，就其原定數額提高為一百倍折
    算一日，則本件受刑人行為時之易科罰金折算標準，應以銀
    元三百元折算一日，經折算為新臺幣後，應以新臺幣九百元
    折算為一日。惟九十五年七月一日施行之刑法第四十一條第
    一項、第二項則分別規定：「犯最重本刑為五年以下有期徒
    刑以下之刑之罪，而受六個月以下有期徒刑或拘役之宣告者
    ，得以新臺幣一千元、二千元或三千元折算一日，易科罰金
    。但確因不執行所宣告之刑，難收矯正之效，或難以維持法
    秩序者，不在此限」、「前項規定於數罪併罰，其應執行之
    刑未逾六月者，亦適用之。」。比較修正前後之易科罰金折
    算標準，以修正前刑法第四十一條第一項前段規定較有利於
    受刑人，依修正後刑法第二條第一項前段，自應適用修正前
    刑法第四十一條第一項前段之規定，定其易科罰金折算標準
    。雖刑法第四十一條第二項亦經修正，惟九十四年二月二日
    修正公布，並自九十五年七月一日施行之刑法施行法第三條
    之一第三項規定：「於九十四年一月七日刑法修正施行前（
    即九十五年七月一日前）犯併合處罰數罪中之一罪，且該數
    罪均符合第四十一條第一項得易科罰金之規定者，適用九十
    年一月四日修正之刑法第四十一條第二項規定」。其立法理
    由謂：「配合刑法第四十一條第二項關於數罪併罰合併定應
    執行刑逾六月，不得易科罰金之修正，為解決犯併合處罰之
    數罪可否易科罰金之新舊法律適用疑義，爰於第三項增定本
    次修正刑法施行前犯併合處罰數罪中之一罪，且該數罪均符
    合第四十一條第一項得易科罰金之規定者，適用舊法之規定
    ，以利受刑人，並杜爭議。」，可知，該條立法之目的即在
    避免比較新舊法時所生疑義及基於有利受刑人之立場規定之
    ，該條係屬準據法之特別規定，無生就修正前後刑法第四十
    一條第二項再行比較新舊法適用之問題，從而，本件受刑人
    其中一罪係於九十五年七月一日刑法修正公布施行前犯之，
    且所犯數罪，均判處得以銀元三百元折算一日易科罰金，有
    各該刑事判決在卷可稽，即應依修正前刑法第四十一條第二
    項規定適用同條前項易科罰金之規定，合先敘明。
三、聲請意旨略以：受刑人甲○○因犯竊盜等案件，先後經判決
    確定如附表所示，應依刑法第五十三條、修正前（聲請書漏
    載修正前）刑法第五十一條第五款規定，定其應執行之刑，
    爰依刑事訴訟法第四百七十七條第一項聲請裁定等語。
四、查受刑人甲○○因犯竊盜等罪，經本院先後判處如附表所示
    之刑，均經分別確定在案，有各該刑事判決及臺灣高等法院
    被告前案紀錄表附卷可參。茲據檢察官聲請定其應執行之刑
    ，本院審核認聲請為正當，應定其如主文所示之執行刑。爰
    依刑事訴訟法第四百七十七條第一項，刑法第二條第一項前
    段、第五十三條、修正前刑法第五十一條第五款、第四十一
    條第一項前段、第二項，刑法施行法第三條之一第三項，修
    正前罰金罰鍰提高標準條例第二條，裁定如主文。
中    華    民    國    95    年    12    月    14    日
                    刑事第十五庭  法  官  劉  安  榕
上列正本證明與原本無異。
如不服本裁定，應於裁定送達後五日內向本院提出抗告狀。
                                  書記官  楊  馥  如
中    華    民    國    95    年    12    月    14    日


司法院資訊處製作；財團法人民間司法改革基金會備份。
